臺灣新竹地方法院民事判決　　　　　　　　　　　　　九十三年度重訴字第四四號
　　原　　　告　甲○○
　　被　　　告　巳○○
　　兼右一人
　　訴訟代理人　丙○○○○○○.
　　被　　　告　甲未
　　　　　　　　寅○○
　　　　　　　　子○○
　　　　　　　　庚○○
　　　　　　　　丁○○
　　　　　　　　戊○○
　　　　　　　　癸○○
　　　　　　　　壬○○
　　　　　　　　辰○○
　　　　　　　　卯○○
　　　　　　　　己○○
　　　　　　　　辛○○
　　　　　　　　丑○○
　　　　　　　　乙○○○
　　　　　　　　甲卯○
　　　　　　　　甲辰○
　　　　　　　　甲巳○
　　　　　　　　甲午○
　　　　　　　　ｇ○○
　　　　　　　　甲己○
　　　　　　　　甲庚○
　　　　　　　　甲寅○
　　　　　　　　甲甲○
　　　　　　　　甲庚○
　　　　　　　　未○○○
　　　　　　　　Ｂ○○○
　　　　　　　　ｄ○○
　　　　　　　　ｒ○○
　　　　　　　　ｗ○○
　　　　　　　　甲辛○
　　　　　　　　甲乙○○
　　　　　　　　ｔ○○
　　　　　　　　ｓ○○
　　　　　　　　ｖ○○
　　　　　　　　ｕ○○
　　　　　　　　甲丙○○
　　　　　　　　甲丁
　　　　　　　　甲壬○
　　　　　　　　Ｍ○○
　　　　　　　　ｚ○○
　　　　　　　　黃○○○
　　　　　　　　Ｃ○○
　　　　　　　　Ｆ○○
　　　　　　　　Ｄ○○
　　　　　　　　Ｅ○○
　　兼右二人共同
　　訴訟代理人　午○○
　　被　　　告　地○○
　　　　　　　　天○○
　　　　　　　　亥○○
　　　　　　　　戌○○
　　　　　　　　Ｓ○○
　　　　　　　　Ｒ○○
　　　　　　　　Ｐ○○
　　　　　　　　Ｎ○○
　　　　　　　　Ｑ○○
　　　　　　　　Ｏ○○
　　　　　　　　ｅ○○
　　　　　　　　ｈ○○○
　　　　　　　　ｑ○○○
　　　　　　　　ｏ○○
　　　　　　　　ｉ○○
　　　　　　　　ｐ○○
　　　　　　　　ｋ○○
　　　　　　　　ｌ○○
　　　　　　　　ｍ○○
　　　　　　　　ｎ○○
　　　　　　　　ｊ○○
　　　　　　　　Ｋ○○
　　　　　　　　Ｇ○○
　　　　　　　　Ｉ○○
　　　　　　　　Ｈ○○
　　　　　　　　Ｕ○○
　　　　　　　　Ｊ○○
　　　　　　　　Ａ○○
　　　　　　　　Ｌ○○
　　　　　　　　宙○○
　　　　　　　　玄○○
　　兼右四人共同
　　訴訟代理人　宇○○
　　被　　　告　甲戊○
　　　　　　　　ｙ○○
　　　　　　　　甲子○
　　　　　　　　甲癸○
　　　　　　　　甲丑○
　　　　　　　　ｘ○○
　　　　　　　　ａ○○
　　　　　　　　Ｔ○○
　　　　　　　　酉○○○
　　右三人共同
　　訴訟代理人　Ｙ○○
　　被　　　告　ｆ○○
　　　　　　　　申○○
　　　　　　　　ｃ○○
　　　　　　　　ｂ○○
　　　　　　　　Ｗ○○
　　　　　　　　Ｖ○○
　　　　　　　　　　　　　樓
　　　　　　　　Ｘ○○
　　　　　　　　　　　　　號
　　　　　　　　Ｚ○○
右當事人間分割共有物事件，本院於民國九十三年七月二十三日辯論終結，判決如左
：
    主      文
被告寅○○、子○○、庚○○、丁○○、戊○○、癸○○、壬○○、辰○○、卯○○
、己○○、辛○○、丑○○、乙○○○、甲卯○、甲辰○、甲巳○、甲午○應就被繼
承人吳德來所遺坐落新竹市○○段三三０地號、面積六百一十點九二平方公尺土地應
有部分一二０分之一辦理繼承登記。
被告ｇ○○、甲己○、甲庚○（
玉應就被繼承人鄭火獅所遺坐落新竹市○○段三三０地號、面積六百一十點九二平方
公尺土地應有部分一二０分之一辦理繼承登記。
被告甲甲○、甲庚○（
鄭靜江、ｄ○○、ｒ○○、ｗ○○、甲辛○、甲乙○○、ｔ○○、ｓ○○、ｖ○○、
ｕ○○應就被繼承人鄭火龍所遺坐落新竹市○○段三三０地號、面積六百一十點九二
平方公尺土地應有部分一二０分之一辦理繼承登記。
被告甲丙○○、甲丁、甲壬○、Ｍ○○、ｚ○○、黃○○○、甲戊○、ｙ○○、甲子
○、甲癸○、甲丑○、ｘ○○應就被繼承人鄭所遺坐落新竹市○○段三三０地號、
面積六百一十點九二平方公尺土地應有部分一二０分之一辦理繼承登記。
被告Ｃ○○、Ｆ○○、Ｄ○○、午○○、Ｅ○○應就被繼承人孫水金所遺坐落新竹市
○○段三三０地號、面積六百一十點九二平方公尺土地應有部分一二０分之一辦理繼
承登記。
被告地○○、天○○、亥○○、戌○○應就被繼承人林三合所遺坐落新竹市○○段三
三０地號、面積六百一十點九二平方公尺土地應有部分一二０分之一辦理繼承登記。
被告Ｓ○○、Ｒ○○、Ｐ○○、Ｎ○○、Ｑ○○、Ｏ○○、ｅ○○、ｆ○○應就被繼
承人彭俊所遺坐落新竹市○○段三三０地號、面積六百一十點九二平方公尺土地應有
部分一二０分之一辦理繼承登記。
被告ｈ○○○、ｑ○○○、ｏ○○、ｉ○○、ｐ○○、ｋ○○、ｌ○○、ｍ○○、ｎ
○○、ｊ○○、Ｋ○○、Ｇ○○、Ｉ○○、Ｈ○○、Ｕ○○、Ｊ○○、ａ○○、Ｔ○○、酉○○○、申○○、ｃ○○、ｂ○○、Ｗ○○、Ｖ○○、Ｘ○○、Ｚ○○應就被
繼承人彭景所遺坐落新竹市○○段三三０地號、面積六百一十點九二平方公尺土地應
有部分一二０分之一辦理繼承登記。
被告Ａ○○、Ｌ○○、宙○○、玄○○、宇○○應就被繼承人邱炳楠所遺坐落新竹市
○○段三三０地號、面積六百一十點九二平方公尺土地應有部分一二０分之一辦理繼
承登記。
兩造所共有坐落新竹市○○段三三０地號、面積六百一十點九二平方公尺之土地應予
變賣，所得價金按原告應有部分一二０分之一０八、被告巳○○應有部分一二０分之
一、被告甲未應有部分一二０分之一、被告丙○○○○○○○應有部分一二０分之一
、共有人吳德來應有部分一二０分之一（由被告寅○○、子○○、庚○○、丁○○、
戊○○、癸○○、壬○○、辰○○、卯○○、己○○、辛○○、丑○○、乙○○○、
甲卯○、甲辰○、甲巳○、甲午○取得並公同共有）、共有人鄭火獅應有部分一二０
分之一（由被告ｇ○○、甲己○、甲庚○、甲寅○取得並公同共有）、共有人鄭火龍
應有部分一二０分之一（由被告甲甲○、甲庚○、未○○○、Ｂ○○○、ｄ○○、ｒ
○○、ｗ○○、甲辛○、甲乙○○、ｔ○○、ｓ○○、ｖ○○、ｕ○○取得並公同共
有）、共有人鄭應有部分一二０分之一（由被告甲丙○○、甲丁、甲壬○、Ｍ○○
、ｚ○○、黃○○○、甲戊○、ｙ○○、甲子○、甲癸○、甲丑○、ｘ○○取得並公
同共有）、共有人孫水金應有部分一二０分之一（由被告Ｃ○○、Ｆ○○、Ｄ○○、
午○○、Ｅ○○取得並公同共有）、共有人林三合應有部分一二０分之一（由被告地
○○、天○○、亥○○、戌○○取得並公同共有）、共有人彭俊應有部分一二０分之
一（由被告Ｓ○○、Ｒ○○、Ｐ○○、Ｎ○○、Ｑ○○、Ｏ○○、ｅ○○、ｆ○○取
得並公同共有）、共有人彭景應有部分一二０分之一（由被告ｈ○○○、ｑ○○○、
ｏ○○、ｉ○○、ｐ○○、ｋ○○、ｌ○○、ｍ○○、ｎ○○、ｊ○○、Ｋ○○、Ｇ
○○、Ｉ○○、Ｈ○○、Ｕ○○、Ｊ○○、ａ○○、Ｔ○○、酉○○○、申○○、ｃ
○○、ｂ○○、Ｗ○○、Ｖ○○、Ｘ○○、Ｚ○○取得並公同共有）、共有人邱炳楠
應有部分一二０分之一（由被告Ａ○○、Ｌ○○、宙○○、玄○○、宇○○取得並公
同共有）比例分配。
訴訟費用由被告巳○○、甲未、丙○○○○○○○各負擔一二０分之一、被告寅○○
、子○○、庚○○、丁○○、戊○○、癸○○、壬○○、辰○○、卯○○、己○○、
辛○○、丑○○、乙○○○、甲卯○、甲辰○、甲巳○、甲午○連帶負擔一二０分之
一、被告ｇ○○、甲己○、甲庚○、甲寅○連帶負擔一二０分之一、被告甲甲○、甲
庚○、未○○○、Ｂ○○○、ｄ○○、ｒ○○、ｗ○○、甲辛○、甲乙○○、ｔ○○
、ｓ○○、ｖ○○、ｕ○○連帶負擔一二０分之一、被告甲丙○○、甲丁、甲壬○、
Ｍ○○、ｚ○○、黃○○○、甲戊○、ｙ○○、甲子○、甲癸○、甲丑○、ｘ○○連
帶負擔一二０分之一、被告Ｃ○○、Ｆ○○、Ｄ○○、午○○、Ｅ○○連帶負擔一二
０分之一、被告地○○、天○○、亥○○、戌○○連帶負擔一二０分之一、被告Ｓ○○、Ｒ○○、Ｐ○○、Ｎ○○、Ｑ○○、Ｏ○○、ｅ○○、ｆ○○連帶負擔一二０分
之一、被告ｈ○○○、ｑ○○○、ｏ○○、ｉ○○、ｐ○○、ｋ○○、ｌ○○、ｍ○○、ｎ○○、ｊ○○、Ｋ○○、Ｇ○○、Ｉ○○、Ｈ○○、Ｕ○○、Ｊ○○、ａ○○
、Ｔ○○、酉○○○、申○○、ｃ○○、ｂ○○、Ｗ○○、Ｖ○○、Ｘ○○、Ｚ○○
連帶負擔一二０分之一、被告Ａ○○、Ｌ○○、宙○○、玄○○、宇○○連帶負擔一
二０分之一，餘由原告負擔。
    事實及理由
一、原告主張：
（一）緣坐落新竹市○○段三三０地號、地目雜、面積六一０點九二平方公尺之土地
      （下稱系爭土地），係原告與被告何猶姐即何氏猷子、巳○○、甲未、訴外人
      吳德來、鄭火獅、鄭火龍、鄭、孫水金、林三合、彭俊、彭景、邱炳楠等人
      所共有，其中除原告之應有部分為一二０分之一０八外，其餘共有人之應有部
      分均為一二０分之一，又其餘共有人中除被告丙○○○○○○○、巳○○、甲
      未等三人仍在世外，其餘九名共有人均已死亡，經查未辦理繼承登記者共有九
      十餘人，人數眾多且遍及全台，致無法一一協商，且原告擁有系爭土地應有部
      分一二０分之一０八，而原告以外之共有人應有部分合計僅佔系爭土地一二０
      分之一二，如以應有部分換算之面積總計僅有十二餘坪，故而部分共有人過世
      ，迄今其繼承人均未辦理繼承，造成原告欲出售系爭土地卻皆因產權複雜，以
      致無人有意願購買系爭土地，影響原告之權益至鉅。
（二）查共有人吳德來之繼承人計有被告寅○○、子○○、庚○○、丁○○、戊○○
      、癸○○、壬○○、辰○○、卯○○、己○○、辛○○、丑○○、乙○○○、
      甲卯○、甲辰○、甲巳○、甲午○等人；共有人鄭火獅之繼承人計有被告ｇ○○、甲己○、甲庚○、甲寅○等人；共有人鄭火龍之繼承人計有被告甲甲○、
      甲庚○、未○○○、Ｂ○○○、ｄ○○、ｒ○○、ｗ○○、甲辛○、甲乙○○
      、ｔ○○、ｓ○○、ｖ○○、ｕ○○等人；共有人鄭之繼承人計有被告甲丙○○、甲丁、甲壬○、Ｍ○○、ｚ○○、黃○○○、甲戊○、ｙ○○、甲子○
      、甲癸○、甲丑○、ｘ○○等人；共有人孫水金之繼承人計有被告Ｃ○○、Ｆ
      ○○、Ｄ○○、午○○、Ｅ○○等人；共有人林三合之繼承人計有被告地○○
      、天○○、亥○○、戌○○等人；共有人彭俊之繼承人計有被告Ｓ○○、Ｒ○○、Ｐ○○、Ｎ○○、Ｑ○○、Ｏ○○、ｅ○○、ｆ○○等人；共有人彭景之
      繼承人計有被告ｈ○○○、ｑ○○○、ｏ○○、ｉ○○、ｐ○○、ｋ○○、ｌ
      ○○、ｍ○○、ｎ○○、ｊ○○、Ｋ○○、Ｇ○○、Ｉ○○、Ｈ○○、Ｕ○○
      、Ｊ○○、ａ○○、Ｔ○○、酉○○○、申○○、ｃ○○、ｂ○○、Ｗ○○、
      Ｖ○○、Ｘ○○、Ｚ○○等人；共有人邱炳楠之繼承人計有被告Ａ○○、Ｌ○○、宙○○、玄○○、宇○○等人，迄今均未就前開被繼承人吳德來、鄭火獅
      、鄭火龍、鄭、孫水金、林三合、彭俊、彭景、邱炳楠之應有部分辦理繼承
      登記，為此，原告特先訴請上開被告應分別就其被繼承人之應有部分各一二０
      分之一部分辦理繼承登記。
（三）按各共有人，得隨時請求分割共有物；共有物之分割，依共有人協議之方法行
      之；分割之方法，不能協議決定者，法院得因任何共有人之聲請，命為左列之
      分配：一以原物分配於各共有人，二為變賣共有物，以價金分配於各共有人。
      又以原物為分配時，如共有人中，有不能按其應有部分受分配者，得以金錢補
      償之；因繼承、強制執行、公用徵收或法院之判決，於登記前已取得不動產物
      權者，非經登記，不得處分其物權，民法第八百二十三條、第八百二十四條、
      第七百五十九條分別定有明文。查系爭土地因原告占最大之應有部分，其餘各
      共有人之應有部分甚少，經原告連繫結果，幾乎均無配合分割之意願，少部分
      願意出售之共有人，其所提出之價格又過於高昂，且原告如係以向其他共有人
      買受之方式，亦希望係整體購買，然此部分因被告人數過多而不可行，則為使
      原告能行使所有權，並處分長期形同廢棄之系爭土地，俾能地盡其用，爰依前
      揭規定，請求分割系爭土地，並以原物分割方式，將系爭土地如附圖註記108
      /120斜線部分之土地分歸原告所有，至其餘部分則分歸被告，並由被告維持共
      有。
（四）綜上所述，原告之訴為有理由，乃聲明：１、被告寅○○、子○○、庚○○、
      丁○○、戊○○、癸○○、壬○○、辰○○、卯○○、己○○、辛○○、丑○○、乙○○○、甲卯○、甲辰○、甲巳○、甲午○應就被繼承人吳德來所遺坐
      落新竹市○○段三三０地號、面積六百一十點九二平方公尺土地應有部分一二
      ０分之一辦理繼承登記。２、被告ｇ○○、甲己○、甲庚○（
      ：Ｚ000000000號）、甲寅○應就被繼承人鄭火獅所遺坐落新竹市○○段三三０地號、面積六百一十點九二平方公尺土地應有部分一二０分之一辦
      理繼承登記。３、被告甲甲○、甲庚○（
      九八號）、未○○○、Ｂ○○○、ｄ○○、ｒ○○、ｗ○○、甲辛○、甲乙○○、ｔ○○、ｓ○○、ｖ○○、ｕ○○應就被繼承人鄭火龍所遺坐落新竹市○○段三三０地號、面積六百一十點九二平方公尺土地應有部分一二０分之一辦
      理繼承登記。４、被告甲丙○○、甲丁、甲壬○、Ｍ○○、ｚ○○、黃○○○
      、甲戊○、ｙ○○、甲子○、甲癸○、甲丑○、ｘ○○應就被繼承人鄭所遺
      坐落新竹市○○段三三０地號、面積六百一十點九二平方公尺土地應有部分一
      二０分之一辦理繼承登記。５、被告Ｃ○○、Ｆ○○、Ｄ○○、午○○、Ｅ○○應就被繼承人孫水金所遺坐落新竹市○○段三三０地號、面積六百一十點九
      二平方公尺土地應有部分一二０分之一辦理繼承登記。６、被告地○○、天○○、亥○○、戌○○應就被繼承人林三合所遺坐落新竹市○○段三三０地號、
      面積六百一十點九二平方公尺土地應有部分一二０分之一辦理繼承登記。７、
      被告Ｓ○○、Ｒ○○、Ｐ○○、Ｎ○○、Ｑ○○、Ｏ○○、ｅ○○、ｆ○○應
      就被繼承人彭俊所遺坐落新竹市○○段三三０地號、面積六百一十點九二平方
      公尺土地應有部分一二０分之一辦理繼承登記。８、被告ｈ○○○、ｑ○○○
      、ｏ○○、ｉ○○、ｐ○○、ｋ○○、ｌ○○、ｍ○○、ｎ○○、ｊ○○、Ｋ
      ○○、Ｇ○○、Ｉ○○、Ｈ○○、Ｕ○○、Ｊ○○、ａ○○、Ｔ○○、酉○○○、申○○、ｃ○○、ｂ○○、Ｗ○○、Ｖ○○、Ｘ○○、Ｚ○○應就被繼承
      人彭景所遺坐落新竹市○○段三三０地號、面積六百一十點九二平方公尺土地
      應有部分一二０分之一辦理繼承登記。９、被告Ａ○○、Ｌ○○、宙○○、玄
      ○○、宇○○應就被繼承人邱炳楠所遺坐落新竹市○○段三三０地號、面積六
      百一十點九二平方公尺土地應有部分一二０分之一辦理繼承登記。１０、兩造
      共有之前開土地准予以原物分割方式分配於兩造。
二、被告則以：
（一）被告何猶姐即何氏猷子、巳○○部分：
      被告何猶姐即何氏猷子、巳○○二人就為系爭土地之共有人並不爭執，惟不同
      意就系爭土地為分割，蓋如進行分割，其二人因應有部分換算之面積甚小，並
      無法為任何使用，應由原告向其二人購買，其二人願以每坪二十萬元之價格出
      售，否則應繼續維持共有關係，直至原告欲出售系爭土地時，再將其二人之應
      有部分一併出售。另如必須為分割時，其二人均不同意與其他共有人維持共有
      。並聲明請求駁回原告之訴等情。
（二）被告甲未部分：
      被告甲未亦不同意就系爭土地進行分割，另引用被告何猶姐即何氏猷子、巳○○之所述，並聲明請求駁回原告之訴等情。
（三）被告Ｆ○○、Ｄ○○、Ｅ○○、午○○部分：
      被告Ｆ○○、Ｄ○○、Ｅ○○、午○○等四人就其等為訴外人孫水金之繼承人
      固不爭執，惟其四人並不同意分割系爭土地，亦引用被告何猶姐即何氏猷子、
      巳○○前開所述，並聲明請求駁回原告之訴等情。
（四）被告ｑ○○○、ｏ○○、ｐ○○、ｋ○○、ｌ○○、ｍ○○、ｎ○○部分：
      被告ｑ○○○、ｏ○○、ｐ○○、ｋ○○、ｌ○○、ｍ○○、ｎ○○就其等為
      訴外人彭景之繼承人固不爭執，惟表示其等僅為彭景之部分繼承人，因尚有其
      他繼承人未到庭，故無法就系爭土地之分割為具體意見等情。
（五）被告ａ○○、Ｔ○○、酉○○○部分：
      被告ａ○○雖為訴外人彭景之繼承人，惟因此部分之應有部分甚少，故希望由
      原告以價購方式向其等購買，如須採原物分割之方式，則不願意與其他共有人
      維持共有等情，並聲明請求駁回原告之訴等情。
（六）被告Ａ○○、Ｌ○○、宙○○、玄○○、宇○○部分：
      被告Ａ○○、宇○○、Ｌ○○、宙○○、玄○○不同意就系爭土地為分割，其
      餘意見亦如被告何猶姐即何氏猷子、巳○○前開所述，並聲明請求駁回原告之
      訴等情。
（七）被告ｓ○○部分：
　　　被告ｓ○○就其為訴外人鄭火龍之繼承人固不爭執，惟其之前並不知訴外人鄭
      火龍為系爭土地之共有人，係至接到本院寄送之原告書狀始得知此事，惟其並
      未與鄭火龍之其他繼承人聯絡，是對於原告請求分割系爭土地並無從表示意見
      等情。
（八）被告天○○部分：
      被告天○○雖係為林三合之繼承人，惟因其所所繼承之應有部分換算土地之面
      積很小，又有其他繼承人，是其就本件分割共有物並無特別意見，尊重其他共
      有人之意見，並聲明請求駁回原告之訴等情。
三、程序方面：
    本件被告寅○○、子○○、庚○○、丁○○、戊○○、癸○○、壬○○、辰○○
    、卯○○、己○○、辛○○、丑○○、乙○○○、甲卯○、甲辰○、甲巳○、甲
    午○、ｇ○○、甲己○、甲庚○、甲寅○、甲甲○、甲庚○、未○○○、Ｂ○○○、ｄ○○、ｒ○○、甲辛○、ｗ○○、甲乙○○、ｔ○○、ｖ○○、ｕ○○、
    甲丙○○、甲丁、甲壬○、Ｍ○○、ｚ○○、黃○○○、Ｃ○○、地○○、亥○○、戌○○、Ｓ○○、Ｒ○○、Ｐ○○、Ｎ○○、Ｑ○○、Ｏ○○、ｅ○○、ｈ
    ○○○、ｑ○○○、ｏ○○、ｉ○○、ｐ○○、ｋ○○、ｌ○○、ｍ○○、ｎ○○、ｊ○○、Ｋ○○、Ｇ○○、Ｉ○○、Ｈ○○、Ｕ○○、Ｊ○○、甲戊○、ｙ
    ○○、甲子○、甲癸○、甲丑○、ｘ○○、ｆ○○、申○○、ｃ○○、ｂ○○、
    Ｗ○○、Ｖ○○、Ｘ○○、Ｚ○○等人，經合法通知，均未於言詞辯論期日到場
    ；被告何猶姐即何氏猷子、巳○○、甲未、寅○○、子○○、庚○○、丁○○、
    戊○○、癸○○、壬○○、辰○○、卯○○、己○○、辛○○、丑○○、乙○○○、甲卯○、甲辰○、甲巳○、甲午○、ｇ○○、甲己○、甲庚○、甲寅○、甲
    甲○、甲庚○、未○○○、Ｂ○○○、ｄ○○、ｒ○○、甲辛○、ｗ○○、甲乙○○、ｔ○○、ｖ○○、ｕ○○、甲丙○○、甲丁、甲壬○、Ｍ○○、ｚ○○、
    黃○○○、Ｃ○○、Ｆ○○、午○○、Ｄ○○、Ｅ○○、地○○、亥○○、戌○○、Ｓ○○、Ｒ○○、Ｐ○○、Ｎ○○、Ｑ○○、Ｏ○○、ｅ○○、ｈ○○○、
    ｑ○○○、ｏ○○、ｉ○○、ｐ○○、ｋ○○、ｌ○○、ｍ○○、ｎ○○、ｊ○○、Ｋ○○、Ｇ○○、Ｉ○○、Ｈ○○、Ｕ○○、Ｊ○○、ａ○○、Ｔ○○、Ａ
    ○○、宇○○、Ｌ○○、宙○○、玄○○、甲戊○、ｙ○○、甲子○、甲癸○、
    甲丑○、ｘ○○、酉○○○、ｆ○○、申○○、ｃ○○、ｂ○○、Ｗ○○、Ｖ○○、Ｘ○○、Ｚ○○等人，經合法通知，均未於最後言詞辯論期日到場，核均無
    民事訴訟法第三百八十六條各款所列情形，爰依原告聲請，由其一造辯論而為判
    決。
四、得心證之理由：
（一）本件原告主張系爭土地為原告與被告何猶姐即何氏猷子、巳○○、甲未、訴外
      人吳德來、鄭火獅、鄭火龍、鄭、孫水金、林三合、彭俊、彭景、邱炳楠等
      人所共有，其中原告之應有部分為一二０分之一０八，其餘共有人之應有部分
      則各為一二０分之一；又共有人中之吳德來、鄭火獅、鄭火龍、鄭、孫水金
      、林三合、彭俊、彭景、邱炳楠等均已過世，其中吳德來之繼承人計有被告寅
      ○○、子○○、庚○○、丁○○、戊○○、癸○○、壬○○、辰○○、卯○○
      、己○○、辛○○、丑○○、乙○○○、甲卯○、甲辰○、甲巳○、甲午○等
      人，鄭火獅之繼承人計有被告ｇ○○、甲己○、甲庚○、甲寅○等人，鄭火龍
      之繼承人計有被告甲甲○、甲庚○、未○○○、Ｂ○○○、ｄ○○、ｒ○○、
      ｗ○○、甲辛○、甲乙○○、ｔ○○、ｓ○○、ｖ○○、ｕ○○等人，鄭之
      繼承人計有被告甲丙○○、甲丁、甲壬○、Ｍ○○、ｚ○○、黃○○○、甲戊○、ｙ○○、甲子○、甲癸○、甲丑○、ｘ○○等人，孫水金之繼承人計有被
      告Ｃ○○、Ｆ○○、Ｄ○○、午○○、Ｅ○○等人，林三合之繼承人計有被告
      地○○、天○○、亥○○、戌○○等人，彭俊之繼承人計有被告Ｓ○○、Ｒ○○、Ｐ○○、Ｎ○○、Ｑ○○、Ｏ○○、ｅ○○、ｆ○○等人，彭景之繼承人
      計有被告ｈ○○○、ｑ○○○、ｏ○○、ｉ○○、ｐ○○、ｋ○○、ｌ○○、
      ｍ○○、ｎ○○、ｊ○○、Ｋ○○、Ｇ○○、Ｉ○○、Ｈ○○、Ｕ○○、Ｊ○○、ａ○○、Ｔ○○、酉○○○、申○○、ｃ○○、ｂ○○、Ｗ○○、Ｖ○○
      、Ｘ○○、Ｚ○○等人，邱炳楠之繼承人計有被告Ａ○○、Ｌ○○、宙○○、
      玄○○、宇○○等人，迄今均未就前開被繼承人吳德來、鄭火獅、鄭火龍、鄭
      、孫水金、林三合、彭俊、彭景、邱炳楠之應有部分辦理繼承登記，已據其
      提出與所述相符之吳德來、鄭火獅、鄭火龍、鄭、孫水金、林三合、彭俊、
      彭景、邱炳楠繼承系統表、土地所有權狀、土地登記謄本、地籍圖謄本、上開
      過世共有人之除戶謄本、全體繼承人
      務所九十三年六月二十三日、同年六月三十日竹市北戶字第０九三０００三一
      七一、０九三０００三三０八、０九三０００三三０七號函及新竹市東區戶政
      事務所九十三年七月五日竹市東戶字第０九三０００四二三五號函所附之
      登記資料在卷可按，亦為到庭之被告巳○○、丙○○○○○○○、甲未、Ｆ○○、Ｄ○○、Ｅ○○、午○○、ｑ○○○、ｏ○○、ｐ○○、ｋ○○、ｌ○○
      、ｍ○○、ｎ○○、ａ○○、Ｔ○○、酉○○○、Ａ○○、Ｌ○○、宙○○、
      玄○○、宇○○ｓ○○、天○○所不爭執，而其餘被告則均未到庭陳述，亦未
      提出書狀為任何爭執，參諸原告所提出之前開資料，自堪信原告此部分之主張
      為真實。
（二）按因繼承而取得不動產之物權者，非經登記，固不得處分其物權，但為訴訟經
      濟計，當事人一訴請求辦理繼承登記後再為分割，並無不可，此觀最高法院七
      十一年度台上字第三七二九號判決意旨自明。查本件共有人中之九人，即訴外
      人吳德來、鄭火獅、鄭火龍、鄭、孫水金、林三合、彭俊、彭景、邱炳楠均
      已於原告提起本件訴訟前過世，而吳德來之繼承人有被告寅○○、子○○、庚○○、丁○○、戊○○、癸○○、壬○○、辰○○、卯○○、己○○、辛○○
      、丑○○、乙○○○、甲卯○、甲辰○、甲巳○、甲午○等人，鄭火獅之繼承
      人有被告ｇ○○、甲己○、甲庚○、甲寅○等人，鄭火龍之繼承人有被告甲甲○、甲庚○、未○○○、Ｂ○○○、ｄ○○、ｒ○○、ｗ○○、甲辛○、甲乙○○、ｔ○○、ｓ○○、ｖ○○、ｕ○○等人，鄭之繼承人有被告甲丙○○
      、甲丁、甲壬○、Ｍ○○、ｚ○○、黃○○○、甲戊○、ｙ○○、甲子○、甲
      癸○、甲丑○、ｘ○○等人，孫水金之繼承人有被告Ｃ○○、Ｆ○○、Ｄ○○
      、午○○、Ｅ○○等人，林三合之繼承人有被告地○○、天○○、亥○○、戌
      ○○等人，彭俊之繼承人有被告Ｓ○○、Ｒ○○、Ｐ○○、Ｎ○○、Ｑ○○、
      Ｏ○○、ｅ○○、ｆ○○等人，彭景之繼承人有被告ｈ○○○、ｑ○○○、ｏ
      ○○、ｉ○○、ｐ○○、ｋ○○、ｌ○○、ｍ○○、ｎ○○、ｊ○○、Ｋ○○
      、Ｇ○○、Ｉ○○、Ｈ○○、Ｕ○○、Ｊ○○、ａ○○、Ｔ○○、酉○○○、
      申○○、ｃ○○、ｂ○○、Ｗ○○、Ｖ○○、Ｘ○○、Ｚ○○等人，邱炳楠之
      繼承人有被告Ａ○○、Ｌ○○、宙○○、玄○○、宇○○等人，迄今均未就前
      開吳德來、鄭火獅、鄭火龍、鄭、孫水金、林三合、彭俊、彭景、邱炳楠之
      應有部分辦理繼承登記等情，有土地登記謄本在卷可考，從而原告為訴請裁判
      分割系爭共有之土地，而以一訴先請求被告寅○○、子○○、庚○○、丁○○
      、戊○○、癸○○、壬○○、辰○○、卯○○、己○○、辛○○、丑○○、乙○○○、甲卯○、甲辰○、甲巳○、甲午○應就被繼承人吳德來所遺坐落系爭
      土地應有部分一二０分之一辦理繼承登記，被告ｇ○○、甲己○、甲庚○（身
      分證統一編號：Ｚ000000000號）、甲寅○應就被繼承人鄭火獅所遺
      坐落系爭土地應有部分一二０分之一辦理繼承登記，被告甲甲○、甲庚○（身
      分證統一編號：Ｚ000000000號）、未○○○、Ｂ○○○、ｄ○○、
      ｒ○○、ｗ○○、甲辛○、甲乙○○、ｔ○○、ｓ○○、ｖ○○、ｕ○○應就
      被繼承人鄭火龍所遺坐落系爭土地應有部分一二０分之一辦理繼承登記，被告
      甲丙○○、甲丁、甲壬○、Ｍ○○、ｚ○○、黃○○○、甲戊○、ｙ○○、甲
      子○、甲癸○、甲丑○、ｘ○○應就被繼承人鄭所遺坐落系爭土地應有部分
      一二０分之一辦理繼承登記，被告Ｃ○○、Ｆ○○、Ｄ○○、午○○、Ｅ○○
      應就被繼承人孫水金所遺坐落系爭土地應有部分一二０分之一辦理繼承登記，
      被告地○○、天○○、亥○○、戌○○應就被繼承人林三合所遺坐落系爭土地
      應有部分一二０分之一辦理繼承登記，被告Ｓ○○、Ｒ○○、Ｐ○○、Ｎ○○
      、Ｑ○○、Ｏ○○、ｅ○○、ｆ○○應就被繼承人彭俊所遺坐落系爭土地應有
      部分一二０分之一辦理繼承登記，被告ｈ○○○、ｑ○○○、ｏ○○、ｉ○○
      、ｐ○○、ｋ○○、ｌ○○、ｍ○○、ｎ○○、ｊ○○、Ｋ○○、Ｇ○○、Ｉ
      ○○、Ｈ○○、Ｕ○○、Ｊ○○、ａ○○、Ｔ○○、酉○○○、申○○、ｃ○○、ｂ○○、Ｗ○○、Ｖ○○、Ｘ○○、Ｚ○○應就被繼承人彭景所遺坐落系
      爭土地應有部分一二０分之一辦理繼承登記，被告Ａ○○、Ｌ○○、宙○○、
      玄○○、宇○○應就被繼承人邱炳楠所遺坐落系爭土地應有部分一二０分之一
      辦理繼承登記等情，自屬有據，應予准許。
（三）復按各共有人，得隨時請求分割共有物，民法第八百二十三條第一項前段定有
      明文；是到庭之部分被告辯稱並不同意分割，希望能繼續維持共有云云，尚不
      足採。又部分被告表示希望由原告出資向其購買等情，原告既未同意，本院亦
      無庸為審究。次查系爭土地之地目為「雜」，亦無因法令規定或物之使用目的
      而不能分割之情形，兩造復無不為分割之約定；次查兩造間並無分割協議，則
      原告訴請裁判分割，自應准許。又按共有物分割之方法，不能協議決定者，法
      院得因任何共有人之聲請，以原物分配於各共有人，或變賣共有物，以價金分
      配於各共有人；以原物為分配時，如共有人中，有不能按其應有部分受分配者
      ，得以金錢補償之，民法第八百二十四條第一項、第二項、第三項分別定有明
      文。而共有物之分割方法，法院得斟酌各共有人之利害關係，及共有物之性質
      ，有自由裁量之權，縱當事人有所主張，亦不受當事人主張之拘束；是本件次
      應審究者為就系爭土地之現況及使用情形，係以何種分割方式，較有利於全體
      共有人。
（四）次按建築基地空地面積超過依法應保留之法定空地面積者，其超出部分之分割
      ，應以分割後能單獨建築使用或已與其鄰地成立協議調整地形或合併建築使用
      者為限，建築基地法定空地分割辦法第四條亦定有明文。查系爭共有土地之總
      面積為六一０點九二平方公尺，原告之應有部分為一二０分之一０八，其餘共
      有人即被告何猶姐即何氏猷子、巳○○、甲未、訴外人吳德來、鄭火獅、鄭火
      龍、鄭、孫水金、林三合、彭俊、彭景、邱炳楠等之應有部分均為一二０分
      之一，則以系爭土地面積之六一０點九二平方公尺計算各共有人應有部分換算
      之面積，原告為五百四十九點八三平方公尺（610.92x108/120=549.83），其
      餘各共有人均為五點零九平方公尺（610.92x1/120=5.09）；又查被告巳○○
      、丙○○○○○○○、甲未均不同意維持共有，其餘已過世共有人而到庭之繼
      承人，就所繼承之應有部分，亦均表示不同意與其他共有人維持共有，是原告
      主張由全體被告按其應有部分總和換算系爭土地之面積而共同分得一塊，繼續
      維持共有，既未能獲得全體被告之同意，則此部分主張即無足採；又本院亦無
      從另創設新的共有關係，而使被告繼續維持共有，因此如採原物分割方式，除
      原告外，所有被告所分得或公同共有之面積，根本不可能供建築或為其他使用
      ，且產生諸多筆畸零地，利用價值甚微，此部分之分割方式自不適宜，因認為
      系爭土地應予變賣，並按兩造就系爭土地所有權應有部分之比例，以價金分配
      予兩造較為適當。
（五）綜上所述，本件就系爭土地以採變價方式，再按各共有人之應有部分比例分配
      （其中被告寅○○、子○○、庚○○、丁○○、戊○○、癸○○、壬○○、辰
      ○○、卯○○、己○○、辛○○、丑○○、乙○○○、甲卯○、甲辰○、甲巳
      ○、甲午○就被繼承人吳德來應有部分分配之價金，被告ｇ○○、甲己○、甲
      庚○（
      獅應有部分分配之價金，被告甲甲○、甲庚○（
      三六一九八號）、未○○○、Ｂ○○○、ｄ○○、ｒ○○、ｗ○○、甲辛○、
      甲乙○○、ｔ○○、ｓ○○、ｖ○○、ｕ○○就被繼承人鄭火龍應有部分分配
      之價金，被告甲丙○○、甲丁、甲壬○、Ｍ○○、ｚ○○、黃○○○、甲戊○
      、ｙ○○、甲子○、甲癸○、甲丑○、ｘ○○就被繼承人鄭應有部分分配之
      價金，被告Ｃ○○、Ｆ○○、Ｄ○○、午○○、Ｅ○○就被繼承人孫水金應有
      部分分配之價金，被告地○○、天○○、亥○○、戌○○就被繼承人林三合應
      有部分分配之價金，被告Ｓ○○、Ｒ○○、Ｐ○○、Ｎ○○、Ｑ○○、Ｏ○○
      、ｅ○○、ｆ○○就被繼承人彭俊應有部分分配之價金，被告ｈ○○○、ｑ○○○、ｏ○○、ｉ○○、ｐ○○、ｋ○○、ｌ○○、ｍ○○、ｎ○○、ｊ○○
      、Ｋ○○、Ｇ○○、Ｉ○○、Ｈ○○、Ｕ○○、Ｊ○○、ａ○○、Ｔ○○、酉
      ○○○、申○○、ｃ○○、ｂ○○、Ｗ○○、Ｖ○○、Ｘ○○、Ｚ○○就被繼
      承人彭景應有部分分配之價金，被告Ａ○○、Ｌ○○、宙○○、玄○○、宇○○就被繼承人邱炳楠應有部分分配之價金，因均未為遺產分割，應為公同共有
      ），對於全體共有人最為有利。
五、本件事證已臻明確，兩造其餘攻擊防禦方法，於本判決結果不生影響，爰不一一
    論述，併此敘明。
六、本件係就共有土地為分割，兩造均蒙其利，到庭被告中雖就是否分割及分割方法
    有爭議，惟尚屬防衛其權利之必要行為，如均由被告負擔訴訟費用，顯失公平，
    爰依據民事訴訟法第八十條之一規定，認應由兩造依應有部分之比例負擔訴訟費
    用。
七、據上論結，本件原告之訴為有理由，依民事訴訟法第三百八十五條第一項前段、
    第八十條之一、第八十五條第一項但書、第二項，判決如主文。
中　　　華　　　民　　　國　　九十三　　年　　　八　　　月　　 十九 　　日
                              臺灣新竹地方法院民事第一庭
                                  法  官  李承訓
右為正本係照原本作成。
如對本判決上訴，須於判決送達後廿日內向本院提出上訴狀。
                                  書記官  吳玉蘭
中　　　華　　　民　　　國　　九十三　　年　　　八　　　月　　  十九　　日
